【裁判字號】    89,訴,2204
【裁判日期】    891106
【裁判案由】    違反槍砲彈藥刀械管制條例等
【裁判全文】
臺灣高雄地方法院刑事判決                        八十九年度訴字第二二四號
    公  訴  人  臺灣高雄地方法院檢察署檢察官
    被      告  丁○○
    選任辯護人  趙建華
右列被告因違反槍彈藥刀械管制條例案件，經檢察官提起公訴（八十九年度偵字第
五六三八號），本院判決如左：
    主  文
丁○○未經許可，持有手榴彈，處有期徒刑伍年陸月，扣案之ＭＫII手榴彈壹顆沒收
；又以加害生命、身體、財產之事，恐嚇他人致生危害於安全，處有期徒刑柒月，應
執行有期徒刑伍年拾月，扣案之ＭＫII手榴彈壹顆沒收。
    事  實
一、丁○○曾有殺人未遂前科（不構成累犯），其以駕駛計程車為業，於民國八十八
    年十二月間某日，在台南縣高速公路仁德交流站附近，在其所駕計程車後座拾獲
    不詳姓名客人持有遺失之國軍制式ＭＫII具殺傷力之手榴彈一顆，旋即未經許可
    無故持有之。嗣因其向高都汔車公司購買自用小客車，僅使用四個月即嚴重故障
    ，向高都汽車公司追索均不獲置理，竟一時衝動，於八十九年三月四日下午六時
    十五分左右，取出上開先前無故持有之手榴彈至高雄市○○○路之建台大丸百貨
    公司一樓廣場，拔起手榴彈上之安全插梢，向在場之該百貨公司安全人員己○○
    、甲○○、丙○○、乙○○等約六、七人恫嚇稱：倘不幫其找來記者召開記者會
    ，就要丟出手榴彈引爆等語，以加害生命、身體、財產之言詞，致己○○等人心
    生畏懼，致生危害於安全。己○○等人一面先行疏散顧客，一面安撫丁○○情緒
    ，並趁丁○○不注意之際，會同警方合力逮捕蕭某，並奪下該手榴彈以鐵線充當
    插梢固定，始化解此危機。
二、案經高雄市政府警察局苓雅分局移送台灣高雄地方法院檢察署檢察官偵查起訴。
    理  由
一、訊據被告丁○○對於右揭拾獲手榴彈並持有之，及於上開時地持該手榴彈至建台
    大丸百貨等情固不諱言，惟辯稱：該手榴彈伊拾獲時即無插梢，僅以鐵絲繫住，
    是其持往大丸百貨公司與保全人員拉扯時，鐵絲方掉落，該手榴彈不具殺傷力，
    且伊亦無恐嚇要丟出手榴彈之行為云云。經查：
（一）被告持該手榴彈進入建台大丸百貨公司，即拔起插梢，並對在場之保全人員己
      ○○等人恫嚇稱：倘不幫其找來記者召開記者會，就要丟出手榴彈引爆等語，
      嗣經保全人員安撫並趁機奪下手榴彈，才由己○○持女用髮夾充當插梢固定，
      以免不慎引爆等情，已據證人即保全人員己○○、乙○○、甲○○於警訊及本
      院審理中；證人丙○○於警訊中分別證述綦詳，證人即上開保全人員與被告並
      無仇隙，衡情就此情節並無誣陷被告之理。被告空言辯稱：該手榴彈伊拾獲時
      即無插梢，僅以鐵絲繫住，是其持往大丸百貨公司與保全人員拉扯時，鐵絲方
      掉落云云，即屬卸責之詞，委不足取。
（二）被告持有之手榴彈經送請陸軍八軍團未爆彈處理小組鑑驗結果，係屬國軍制式
      ＭＫII手榴彈，殺傷半徑十至十五公尺，有該小組鑑定報告附卷可憑。證人即
      該未爆彈處理組組長戊○○亦到庭證稱：鑑定時依該手榴彈火藥及擊槌位置，
      係屬可爆裂狀態，且若爆裂後具有殺傷力等語，堪認該手榴彈係屬制式炸彈，
      且具有殺傷力無訛，被告空言否認其殺傷力，洵不足採。
  綜上，事證明確，被告犯行洵堪認定。
二、按被告拾獲他人遺失之手榴彈並無故持有之行為，係犯槍彈藥刀械管制條例第
    七條第四項之未經許可無故持有手榴彈罪及刑法第三百三十七條之侵占遺失物罪
    ，上開二罪有方法結果之牽連關係，應依牽連犯規定從一重之未經許可無故持有
    炸彈罪論斷。又侵占遺失物罪部分，公訴事實雖未敘及，然其與本案未經許可無
    故持有炸彈罪間有牽連犯之裁判上一罪關係，為起訴效力所及，本院自得併予審
    究。又被告恐嚇部分，係犯刑法第三百零五條之恐嚇罪，其以一恐嚇行為恐嚇數
    人，為想像競合犯，應論以一恐嚇罪。再所犯未經許可無故持有炸彈罪及恐嚇罪
    間，犯意個別，罪名互異，應分論併罰，公訴人認係牽連犯，容有誤會。爰審酌
    被告持有制式手榴彈不依法報繳，違反政府防止槍彈氾濫之禁令，又僅因購車糾
    紛，一時氣憤即持手榴彈在百貨公司揚言引爆恐嚇，稍有不慎，即可能肇致他人
    生命、身體之危害，惡性匪輕，惟念其犯後態度尚佳等一切情狀，分別量處如主
    文所示之刑，並定其應執行刑。又扣案之手榴彈一顆，乃違禁物，應依刑法第三
    十八條第一項第一款規定宣告沒收。
據上論斷，應依刑事訴訟法第二百九十九條第一項前段、槍彈藥刀械管制條例第七
條第四項、刑法第十一條前段、第三百零五條、第三百三十七條、第五十五條、第五
十一條第五款、第三十八條第一項第一款，罰金罰鍰提高標準條例第一條前段，判決
如主文。
本案經檢察官何景東到庭執行職務。
中    華    民    國    八十九    年       十一    月        六        日
                                  臺灣高雄地方法院刑事第六庭
                                      法  官    趙家光
右正本證明與原本無異。
如不服本判決，應於判決送達後十日內，向本院提出上訴狀。
                                      書記官    董明惠
中    華    民    國    八十九    年       十一    月        六        日
槍砲彈藥刀械管制條例第七條
未經許可，製造、販賣或運輸火砲、肩射武器、機關槍、衝鋒槍、卡柄槍
、自動步槍、普通步槍、馬槍、手槍或各類砲彈、炸彈、爆裂物者，處死
刑、無期徒刑或七年以上有期徒刑；處徒刑者，併科新台幣三千萬元以下
罰金。
未經許可，轉讓、出租或出借前項所列槍砲、彈藥者，處無期徒刑或五年
以上有期徒刑，併科新台幣一千萬元以下罰金。
意圖供自己或他人犯罪之用，而犯前二項之罪者，處死刑或無期徒刑；處
徒刑者，併科新台幣五千萬元以下罰金。
未經許可，持有、寄藏或意圖販賣而陳列第一項所列槍砲、彈藥者，處五
年以上有期徒刑，併科新台幣一千萬元以下罰金。
第一項至第三項之未遂犯罰之。
中華民國刑法第三百零五條
以加害生命、身體、自由、名譽、財產之事，恐嚇他人致生危害於安全者
，處二年以下有期徒刑、拘役或三百元以下罰金。
中華民國刑法第三百三十七條
意圖為自己或第三人不法之所有，而侵占遺失物、漂流物或其他離本人所
持有之物者，處五百元以下罰金。


司法院資訊處製作；財團法人民間司法改革基金會備份。
